臺灣宜蘭地方法院民事判決　九十一年度訴字第三三八號
　　原　　　告　得協企業股份有限公司
　　法定代理人　乙○○
　　訴訟代理人　吳振東律師
　　　　　　　　丁○○　　　住.
　　被　　　告　辛○○○○○○.
　　　　　　　　　　　　　　住.
　　訴訟代理人　陳為祥律師
右當事人間請求給付承攬報酬事件，本院於民國九十三年三月二十三日言詞辯論終結
，判決如左：
    主　　文
原告之訴駁回。
訴訟費用由原告負擔。
    事　　實
甲、原告方面：
壹、聲明：
一、被告應給付原告新臺幣（下同）二百七十四萬三千六百八十六元，及自民國九十
    一年八月五日起至清償日止按年息百分之五計算之利息。
貳、陳述：
一、本件兩造於民國八十九年十月間以口頭約定，由原告承攬被告之「德豐牧場－雞
    蛋舍新建工程」第二期工程（下稱系爭第二期工程）。嗣原告即依約施作，至九
    十年八月間完成。兩造爰於同年月三十日，就原告已施作之Ｃ、Ｄ、Ｅ（即系爭
    設計圖面Ｃ、Ｂ、Ａ）土木工程及Ａ、Ｂ（即第一期之二棟）、Ｃ、Ｄ、Ｅ鋼構
    工程部分之計價問題達成協議（平台部分之工程款未計），其總額為新台幣（下
    同）四百二十萬元，由被告簽發支票，按月給付原告七十萬元，但保留其中之七
    十萬元，俟九十一年二月底，全部工程驗收後再給付，有兩造之會算單可稽（見
    原證一）。原告既已依約完成全部工程，並經被告全部驗收完畢，將工作物交付
    被告使用，乃被告迄未依約給付右開保留款七十萬元及連通走道平台部分（即Ｃ
    、Ｄ、Ｅ棟追加增建工程）之工程款計二百零四萬三千六百八十六元，亦有該工
    程估價單（見原證二）足憑。迭經催索，均遭任置不理。
二、系爭平台與其連通走道部分係訂約後所追加之工程：
（一）原告係以被告向宜蘭縣三星鄉公所申請，經該鄉公所於八十九年八月三十日核
      發建築執照之系爭雞舍原設計圖，為估價之依據。同年九月間，原告依右設計
      圖完成估價，向被告報價為一千五百二十萬七千四百七十元。嗣兩造幾經議價
      ，於同年十月間以口頭達成協議，約定由原告以一千三百九十五萬元（未稅）
      承攬之。旋原告依原設計圖（見原證四，即原告庭提之第一份圖）施作放樣時
      ，發現現場放樣圖面積無法套入基地面積，即原設計圖之圖面與現場實地不符
      ，被告乃請建築師修改變更之（見原證五），此由原設計圖與變更後設計圖對
      照觀之，前者ＡＢ棟之左側呈階梯狀，其Ａ棟長度為122.42公尺，後者ＡＢ棟
      之左側呈平齊狀，其Ａ棟長度為112.42公尺，並於Ａ棟上方增建A1棟物料室，
      且該二圖中均未標示系爭平台及連通走道等情，即可明瞭。原告爰依該變更後
      之設計圖進場施作，迨九十年二月間，原告已完成主體結構體（即約占該工程
      總進度百分之七十）後，被告始以雞舍構造種類變更，原有牆變更無牆，棟數
      加一棟，面積變更，工程造價減少等事由，向宜蘭縣三星鄉公所申請變更設計
      （見原證六）。嗣被告至蘇澳鎮馬賽參觀他人之雞舍建築後，發現如各棟雞舍
      間有連通走道（即工作平台），則使用上將較為方便，乃要求原告追加工作平
      台及連通走道之施作，並提出其於九十二年七月十五日準備書狀檢附之施工圖
      ，要求原告按該圖追加施作系爭平台及其連通走道部分等情，業據原告陳述綦
      詳，並經證人即原告員工甲○○、戊○○到庭證述屬實，並有宜蘭縣三星鄉公
      所九十二年四月二十二日鄉建字第Ｚ000000000號復鈞院函所附之該
      雞舍原設計圖、竣工圖及變更設計申請書可稽。
（二）證人即系爭雞舍設計者詹樹旺於九十二年十一月十八日鈞院言詞辯論時亦證稱
      ：被告要蓋雞舍，請我們設計並聲請執照，第一、二期均由我們設計計繪圖，
      由原告承造，期間有變更過，因後面二棟長度如依原設圖施作會碰到山壁，所
      以將該二棟後面部分面積減少，另外在旁邊加蓋一棟補足面積．．．三星鄉公
      所函覆的圖是最原始的設計圖，原證七是第二份，第三份圖主要是依據第二圖
      加上連通平台及維護走道的部分。（為何會再製作第三圖時）我記得當時有經
      過我們設計單位，原告施工單位及業主三方面協商，要依第二份圖施作，並約
      定要預留施工平台的螺絲孔，當時並沒有變更設計的情形；在畫（原）設計草
      圖時並沒有提到連通平台及走道的部分，在送件請照時不可能標示在上面，因
      為實際的面積會增加，我補充說明在送第一次圖請照時都是我方與業主商談怎
      麼蓋，在執照出來前與原告無關，送照之前好像沒有提到連接平台及走道的部
      分，這部分我不記得了。是的（第二份圖係原告已經進去施作後發現問題才修
      改）；這二份的圖示（係指第二、三份圖）只有平台部分不同，而且期間過多
      久才畫第三份圖我不記得了，我確實有先後向兩造講一定要留螺絲孔，但是在
      何時講的我不記得。是的（第二期工程只畫這參份圖），依據我的記憶，是在
      基礎孔已經挖了，而且已經埋設柱頭後發現的。（是否有交任何圖面給原告去
      估價）第一期確實有，第二期我記得也有給原告第三份圖面，（如不做平台為
      何你強調要預留平台的螺絲孔）因為平台螺絲孔是為了方便二次施工搭架使用
      ，至於兩造間當時是否已經約定要搭蓋平台我不清楚，（給原告圖）是要給原
      告施作用的，依照常理原告已經挖好地基孔埋設柱頭，當然是已經要由原告施
      作，估價當時己經估好了，原告自己應該也有壹份估價的圖。（第三份圖）我
      是交給業主，再由業主交給原告，至於是要作估價施工用我不清楚等語。由此
      可證該工作平台及連通走道部分，確係被告與原告員工參觀他人之雞舍後，再
      變更設計而要求追加者，甚為瞭然。故被告抗辯稱：三星鄉公所復函檢附之系
      爭雞舍原設計圖及竣工圖，均未標示平台，無法證明平台係屬追加，實則平台
      部分不必送審，請照所附之設計圖及竣工圖乃未予標示，而係另繪施工圖交給
      丁○○按圖施作，第一期平台屬追加，則至遲第二期施作之始可知平台之必要
      性，復有第一期平台可供參考改進，準此而這第二期工程發包豈可能對於平台
      部分未加約定？再由二期工期的平台螺絲孔，係鋼筋運抵工地前即已預留，可
      見係事先設計預留，亦為現場履勘所確認之事實云云，自非事實，而無可採。
（三）兩造於八十九年十月間口頭達成協議，由原告以一千三百九十五萬元（未稅）
      承攬系爭第二期工程，原告係按被告申請建照之設計圖為估價依據（原證九）
      ，第一期已有平台部分，則依第一期方式施作，故原告於八十九年十月十四日
      提出之施工圖（見被證二），其圖號A4-2號剖面圖左側始會有如第一期之單純
      平台設計，但該部分僅係按第一期已有者而繪製者。又第一期工程之平台部分
      為鏤空，僅於入口處有平台及防塵網。嗣被告於第二期工程完成約百分之七、
      八十後，邀原告之員工甲○○同赴宜蘭縣蘇澳鎮馬賽地區參觀他人之雞舍後，
      發現各棟雞舍間如有連通走道、維修平台走道，工作將較為方便，乃請建築師
      變更設計圖，而追加第一期工程所無之連通走道、維修平台，及平台追加舖設
      有拉花鋼網、鋼鈑，暨施設牆面鋼構骨架。此由原告提出，但被告未簽署之八
      十九年十月工程合約書（第二期）書（見原證九），其工程估價單內之品名及
      規格欄，並無原證二工程估價單品名及規格欄所列之項目，即甚瞭然。本件原
      告所請求者，除其中七十萬元屬右開會算單（見原證一）備註欄所載被告應分
      期給付之尾款外，其餘部分即為右述追加部分之工程款。
（四）被告九十二年十二月二日準備書（三）狀所提被證二之施工圖，其圖號AS-11
      與A4-2所示，固有平台之標示，但僅係單純之平台（即如第一期工程之平台）
      ，未標示有原告所實際施作完成，依雞舍面向道路方向為準，其後側及中間部
      分之維修平台，暨前側之連通走道（均由垂直Ｈ型骨架及水平Ｃ型鋼、拉花鋼
      網、鋁百葉、烤漆浪鈑等組成）。又以該圖號AS-11與A4-2之圖面為例，原告
      實際施作完成而為該圖面所無者，原告茲以螢光筆標示之，其草黃色部分表示
      追加之牆面鋼構骨架，橙色部分表示追加之連通走道及維修平台（見原證十）
      ，與上開施工圖所顯示者顯有不同，足見系爭第二期工程之連通走道及維修平
      台部分，屬被告變更設計圖後所追加之工程項目，殆無疑義。本件原告所請求
      追加之工程款，即係此項為第一期工程所無之連通走道及維修平台部分之工程
      款，與原告所提出之原工程估會單所列項目（見原證九），並無重複。故被告
      以原告八十九年十月十四日施工圖為憑，而抗辯稱：該施工圖係估價所附，其
      上已有平台設計，可證平台即在估價範圍，非屬事後追加者云云，殊無足信。
三、兩造於九十年八月三十日所結算之四百二十萬元，未含系爭追加維修平台及連通
    走通部分：
（一）原告自系爭工程第一期、堆肥舍等工程完工後，多次向被告廖文欽請求辦理結
      算，但被告廖文欽迭以壬○○等其他股東人在中國大陸經商，未拿錢回來增資
      ，致牧場資金不足云云為詞，而推托敷衍，甚至置之不理。原告曾多次電請其
      股東壬○○出面處理，壬○○則以其人在中國大陸，對於德豐牧場之工程不清
      楚，不知如何結算等語搪塞之。此觀證人壬○○於鈞院九十二年四月十日言詞
      辯論時所稱：「我一直在大陸經商，屢次回來時，徐先生都會找我洽商工程款
      的問題，我就要求被告將工程款結算給徐先生」等語，即甚明瞭。原告當時之
      負責人丁○○迫於無奈，曾多次親臨德豐牧場要求被告結算工程款，被告廖文
      欽則輒避不見面。其中有一次，丁○○在該牧場旁枯候近二小時後，發現被告
      廖文欽駕車外出，乃趨前要求協調，但遭置不理，經駕車追逐之，於途中攔下
      被告，請其下車協調，未果，反而遭被告及其同車友人圍毆。事後壬○○獲悉
      ，認為事態嚴重，始回國處理，而於九十年八月三十日在該牧場召開股東會時
      ，通知原告派員前去結算。原告指派丁○○前往結算，將原案與本件追加之平
      台明細帳目列表交付壬○○，並提及應併將追加之平台部分結算。但壬○○表
      示因資金吃緊，原案（即第一期工程全部及第二期主體工程）部分先決算，第
      二期工程之追加平台部分，則俟下回再行決算，經達成協議後，壬○○在工程
      會算單上記載「雙方商議：462萬（確認），以上協商價為Ｃ、Ｄ、Ｅ土木工
      程及Ａ、Ｂ、Ｃ、Ｄ、Ｅ鋼構工程尾款（含堆肥舍工程全部付清，見原證一）
      」。丁○○以壬○○所記載之文字中，未敘明第二期工程之追加連通走道、維
      修平台等工程部分尚未處理，乃在該會算單上加註「平台部份未計」等字後簽
      名，並將該會算單交付被告廖文欽，由廖文欽影印一紙交付丁○○，原本則由
      被告廖文欽收執等情，業據證人丁○○到庭證述屬實。而被告廖文欽於言詞辯
      論時亦自認：沒有刪除「平台部份未計」，是我們的疏忽等語，有各該言詞辯
      論筆錄在卷足稽。又該會算單上之「（平台部分未計）」字樣，如係丁○○事
      後擅自加註，而非雙方當時所達成之協議者，則被告及其股東壬○○對於該加
      註之內容，焉有從未提出異議，而迄本件訴訟中始主張係事後遭加註者之可能
      ！由此益證兩造於右開時地之結算金額，確未將追加之維修平台及連通走道部
      分列入結算。故被告之訴訟代理人於鈞院九十二年十二月二日言詞辯論時稱：
      「據當事人陳稱，當時是交由丁○○前往影印，後來才會多了平台部分未計的
      字樣。」云云，顯違常理，而無可採。
（二）證人壬○○於九十二年四月十日言詞辯論時雖證稱：當時四百二十萬元的結算
      結果，是指全部工程，我簽名時，未看到這樣的註記，如果看到這樣的註記，
      我就不會寫全部結清云云。但證人丁○○於同上期日證稱：當時我有提到平台
      部分是否要一起來算，劉先生及廖先生都有表示，現在資金比較吃緊，所以先
      就第一期及第二期原案部分結算，原先我們與被告的約定是按圖來做，第一期
      的平台也是追加的，現在所爭執的部分，是有關ＣＤＥ（即圖面標示ＣＢＡ）
      連通走道，是後來才加進來的，因為結算單上沒有列這部分，所以言明這部分
      再算。結算單上我是第一個簽名，因為看到結算沒有將平台列入，所以才註記
      該部分未計，後來才交由證人與被告簽名等語。再參酌該結算單所載十五項工
      程細目中，並未將系爭平台及其通道列入，可見所載四百二十萬元，不包括系
      爭平台及其通道。故被告徒以證人壬○○之右開證詞，及系爭會算單上丁○○
      、壬○○、廖文欽三人簽名位置而抗辯稱：當時雙方協議係全部尾款為四百二
      十萬元，此所以被告當著丁○○的面，向股東宣布長期以來工程的問題已解決
      ，若平台部分未計，被告不可能為上開宣布，何況被告及壬○○簽名時，並未
      發現丁○○名下有任何註記，否則二人不可能簽名，應系事後添加云云，即非
      合理。又證人壬○○、己○○、丙○○三人俱為德豐牧場之股東，彼等均稱兩
      造於結算當日確有工程尾款四百二十萬元之協議，但事實上，後二人並未目睹
      兩造間之結算過程，而係經被告德豐牧場負責人廖文欽告知者，有鈞院九十二
      年二月十日筆錄可佐。證人壬○○雖參與兩造間之結算，但其為德豐牧場股東
      之一，與被告關係密切且利害一致，故難期其證詞無所偏頗，此由該證人於九
      十二年四月十日言詞辯論時對所詢丁○○有無說明他是代表何公司乙節，係以
      避重就輕之言詞陳述觀之，即可明瞭。故該三證人之證詞，要屬附和被告之詞
      ，亦非可採。
四、被告主張之工程瑕疵，為可歸責於其自己之事由所致，不得主張同時履行抗辯：
    被告雖曾於本件繫屬後之九十二年二月二十日以宜蘭十支郵局第三六號存證信函
    通知原告，略以：原告承作德豐牧場雞舍新建第二期工程，依兩造於九十年八月
    三十日之協議，全部工程尾款（含堆肥舍工程）為四百二十萬元，票期分六期，
    每期七十萬元，原告應於九十一年二月底前完工；原告於協議書簽署同時領取全
    部支票，嗣後拒不施作後續工程，仍有附表所示各項工程（即Ｃ、Ｄ、Ｅ棟鋼骨
    焊接處未補漆，現已嚴重生鏽，Ｃ、Ｄ棟間、Ｄ、Ｅ棟間之蛋帶輸送溝未安裝採
    光罩等）未施作云云。但系爭第一期之二棟與第二期之Ｃ棟部分，其建物已經交
    付被告使用中；Ｄ、Ｅ棟（即設計圖面之Ｂ、Ａ棟部分），其建物均已完工，僅
    因被告未使用而閒置中，業據證人丁○○於鈞院九十二年三月七日現場勘驗時證
    稱：原設計在蛋溝上應作蓋子，為二十釐米的鐵板，但被告要求變更為採光罩，
    因這部分成本較高，而原來的約定和第一期工程相同，是因輸送帶未安裝，所以
    才未做，此部分只要被告作好輸送帶，原告即可施作；鋼骨焊接處生銹部分，依
    原告的施工方式，會先將生銹部分刮除，再上漆，此部分可以補正；Ｅ棟左側後
    方平台，是因被告多次要求變更，未做最後決定，故原告無法施作完成，至於後
    方已安裝擴張網，未安裝欄杆部分，係為配合被告安裝電扇，所以未完成等語，
    復經證人甲○○、戊○○於九十二年十一月四日言詞辯論時到庭證述無訛，並有
    鈞院現場勘驗筆錄足憑。又由原證一之會算單觀之，其亦未將Ｃ、Ｄ棟，Ｄ、Ｅ
    棟間之蛋帶輸送溝採光罩及Ｅ棟平台部分列入請款範圍。足見被告所主張之工程
    瑕疵，俱屬可歸責於其自己之事由所致，且該部分並未在原告此次請求之範圍，
    故被告自不得藉此主張同時履行抗辯。
五、按報酬，應於工作交付時給付之；無須交付者，應於工作完成時給付之，民法第
    五百零五條第一項定有明文。本件原告已依約完成右述工程，並交付被告完成驗
    收並使用中，自得依右規定及契約約定，請求被告給付工程保留款及平台部分追
    加工程款二百零四萬三千六百八十六元，合計二百七十四萬三千六百八十六元及
    自九十一年八月五日調解不成立日起至清償日止按法定利率計算之遲延利息。
、證據：提出會算單、工程估價單、被告原設計圖節本、被告變更設計申請書、被
    告竣工圖節本各一件、照片三幀、八十九年十月工程合約書、實際施作完成之平
    台等工程略圖、第二期平台工程實測之配置平面圖及平台尺寸示意立面圖、追加
    平台工程之單價分析表（估價單）各一件，聲請訊問證人甲○○、戊○○、聲請
    向宜蘭縣三星鄉公所調閱系爭工程原始設計圖、變更設計圖及竣工圖，並請求本
    院履勘現場。
乙、被告方面：
壹、聲明：請求駁回原告之訴。
貳、陳述：
一、原告稱其於八十九年九月間向被告報價一千五百二十萬七千四百七十元，兩造幾
    經議價，於同年十月間以口頭達成協議，約定由原告以一千三百九十五萬元承攬
    系爭「德豐牧場－雞蛋舍新建工程」云云，被告僅予否認，應請原告舉證以實其
    說，否則難信為真正。實則上開工程分為二期，第一期雖由原告承作，惟施工品
    質不良，且原告第二期之報價過高，被告不同意，故未於原告預擬之工程合約書
    上用印（請詳如原告原證九），此為證人丁○○所結證屬實：「當時也有交付合
    約書給他，但被告都不簽，所以我才把合約書拿回來」（詳如　鈞院九十一年十
    二月二十六日筆錄），證明雙方並無合約關係，再由原告提出證物第一號工程會
    算單上僅有丁○○之簽名，未曾出現原告公司名稱，且原告無法提出以其名義向
    被告請領工程款之發票或任何憑證，在在證明被告與原告並無合約關係，原告提
    起本件訴訟並無理由。
二、工程尾款部分：有關原告主張給付工程尾款新台幣七十萬元部分，依系爭工程款
    會算單約定，系爭工程應於九十一年二月底全部完工驗收，惟迄未完工，已施作
    部分並有諸多瑕疵：
（一）全部工程（含Ｃ、Ｄ、Ｅ棟）鋼骨焊接處（包括主體結構鋼骨、後方遮雨棚支
      撐鋼骨及Ｃ、Ｄ、Ｅ棟百葉窗鋼架等）均未補漆，現已嚴重生銹。
（二）Ｃ、Ｄ棟間及Ｄ、Ｅ棟間之蛋帶輸送溝槽未按裝採光罩。
（三）Ｅ楝左側後方二樓平台未完工（鋼骨螺絲未鎖緊、地板未按裝擴張網、四周未
      架設欄杆）。以上未施作或有瑕疵之項目，業經鈞院九十二年三月七日現場履
      勘所確認，經被告定期催告，原告及丁○○均不置理，被告自得拒絕給付尾款
      七十萬元。
（四）原告雖承認確有上開工程瑕疵或未施作部分，惟辯稱：原設計在蛋溝上應作蓋
      子，為二十釐米的鐵板，但被告要求變更為採光罩，因這部分成本較高，而原
      來的約定和第一期工程相同，是因輸送帶未安裝，所以才未做，此部分只要被
      告作好輸送帶，原告即可施作；Ｅ棟後方平台是因為被告多次要求變更，未做
      最後決定，故原告無法施作完成，至於後方已安裝擴張網，未安裝欄杆部分，
      係為配合被告安裝電扇，所以未完成云云。惟查，Ｃ、Ｄ棟間及Ｄ、Ｅ棟間之
      蛋帶輸送溝槽，原即約定按裝ＰＣ採光罩，以便於監控及維修，並非事後變更
      ，至於Ａ、Ｂ棟（屬第一期工程）間蛋溝上之所以使用鐵板，是因為要便利運
      輸進出，以載運淘汰的雞隻，Ｃ、Ｄ棟間及Ｄ、Ｅ棟間之蛋帶輸送溝槽，並無
      須供運輸通過之問題，豈可能採用不利監控維修之鐵板？且採光罩是用螺絲索
      的，如果要安裝輸送帶，被告可自行將已安裝的採光罩拆開再安裝即可，無需
      原告操心。Ｅ楝左側後方二樓平台，並無變更設計問題，被告只是要求按圖施
      工。欄杆部分亦與電扇之安裝無關，被告並未要求須配合電扇安裝。此外，原
      告復辯稱原證一之會算單並未將Ｃ、Ｄ棟間及Ｄ、Ｅ棟間之蛋帶輸送溝槽採光
      罩及Ｅ棟平台部分列入請款範圍，尤非事實，被告予以否認，此由上開會算單
      上特別載明「以上協商價為C、D、E土木工程及A、B、C、D、E鋼構工程尾款（
      含堆肥舍工程全部付清）」，證明雙方係就全部工程為結算，即使原告向來亦
      僅主張「平台部分未計」，其事後追加主張不包括部分，顯非實在。
三、追加工程款部分：系爭雞蛋舍新建第二期工程之平台，屬主體工程，非事後追加
    ：
（一）原告雖主張平台部分係屬追加工程，惟對於追加之範圍究竟為何，前後指述不
      一，其起訴狀泛稱：「平台部分（即Ｃ、Ｄ、Ｅ棟追加增建工程），九十二年
      三月七日現場履勘時稱：「平台部分為自Ａ到Ｅ的連接通道」，九十二年四月
      十日庭期時證人丁○○稱：「現在所爭執的部分，是有關Ｃ、Ｄ、Ｅ連通走道
      部分，是後來才加進來的」，原告訴代亦稱：「證人丁○○所言，應該是按照
      第一期完工的平台外再加上連結通道的部分，連結通道是追加的部分」，九十
      二年九月十八日準備（二）狀第二頁第十三行以下改稱：「．．．乃要求原告
      追加工作平台及連通走道之施作」，至九十二年十二月二十五辯論意旨（二）
      狀又改口：「（原證十）其草黃色部分表示追加之牆面鋼構骨架，橙色部分表
      示追加之連通走道及維修平台」，由原先單指連通走道（原告先稱是自Ａ到Ｅ
      的連接通道，後又改口是有關Ｃ、Ｄ、Ｅ連通走道部分，前後不一），擴張為
      工作平台及連通走道，最後再擴張及於牆面鋼構骨架，可見原告係視訴訟之進
      展，逐步擴張調整其所謂追加工程之範圍，在在可見其主張之不實在，猶有進
      者，原告雖不斷擴張調整其其所謂追加工程之範圍，惟其主張之追加工程價款
      ，則始終不變，益證其主張之不實。
（二）原告起訴狀雖主張追加工程款為二百零四萬三千六百八十六元，惟據丁○○九
      十三年二月二十四日庭期時提出之測量圖及估價單顯示（被證四），其依據現
      場測量所計算包括第一期追加平台在內之全部追加工程總價為十一萬六千零一
      元及十七萬五萬五百九十四元，二者合計不到三十萬元，證明其起訴狀所主張
      之二百餘萬元，顯然不實。
（三）系爭雞舍工程分為二期，本件為第二期，係第一期完成後才開始施作，被告復
      主張第一期的平台屬係追加，則至遲第二期施作之始即可知平台之必要性，復
      有第一期之平台可供參考改進，準此而言，第二期工程發包時豈可能對於平台
      部分未加約定？再由二期工程的平台螺絲孔，係鋼筋運抵工地前即已預留，可
      見係事先設計預留，此為　鈞院九十二年三月七日現場履勘所確認之事實，益
      證丁○○早在二期工程開始施作之初即知平台之設計，才能事先預留平台螺絲
      孔。
（四）證人丁○○稱：Ｃ、Ｄ、Ｅ部分平台追加工程，是在Ａ、Ｂ棟完工後，業主認
      為為了使用方便，應將建物連在一起（九十二年三月七日履勘筆錄），經查第
      二期工程係第一期完工後才開始施作，既然早在Ａ、Ｂ棟（屬第一期工程）完
      工時，被告即要求施作連通走道將建物連在一起，證明連通走道是在第二期的
      主體工程範圍。
（五）證人庚○○證實系爭第二期工程施工前即約定要預留設施平台的螺絲孔，與鈞
      院九十二年三月七日現場履勘情形一致，至於劃設計草圖時（即請照圖）之所
      以沒有提到連通平台及走道的部分，是因為送件請照時不可能標示在上面，因
      為實際的面積會增加，惟已預留設施平台的螺絲孔，目的即供將來二次施工搭
      架使用（詳如　鈞院九十二年十一月十八日筆錄），由此可證系爭第二期工程
      開始施作之初即有平台之設計，但為避免增加面積影響請照，故採二次施工方
      式施作。
（六）原告自稱是在八十九年十月間與被告以口頭達成由原告承攬之協議，而據原告
      八十九年十月十四日繪製之施工圖（被證二），其編號A4-2剖面圖左側己有平
      台之設計，由此可證平台一開始即屬主體工程，非事後追加。
（七）原告雖以第二期之平台與第一期不同，主張第二期平台為追加之工程，惟查，
      第二期工程係第一期工程（含平台部分）完成後才開始設計施作，當時已發現
      第一期平台有：走道過窄、各棟間缺少連通走道、防塵網罩阻礙進風、維修平
      台位置不當．．．等諸多瑕疵，故爾第二期工程一開始被告即要求：走道加寬
      、增加連通走道、改進防塵網、調整維修平台位置．．．等，其中防塵網改善
      部分，被告要求改為百葉窗，因丁○○不會施作，所以安排前往馬賽的雞舍觀
      摩，原告所辯，顯無可採。
（八）原告復稱是根據請照圖去估價，並非事實，被告否認之，實則，為請領建築執
      照而製作之設計圖，重在基地位置及建築構造之說明，至於各細部工程之規格
      、尺寸及材料等，均另繪施工圖，以為實際施工之依據，此為一般建築之慣例
      ，亦為原告所承認之事實，既然實際施工係依據施工圖，當然必需依照施工圖
      估價，就此證人庚○○亦稱原告自己應該有自己的估價的圖（詳如鈞院九十二
      年十一月十八日筆錄），依時間推數，前開原告八十九年十月十四日繪製之施
      工圖即估價所附，其上已有平台之設計，可證平台原即在估價範圍，非事後追
      加。且施工圖既為施工之依據，當然必須在施工前繪妥，否則如何據以施工？
      豈有工程幾已完成，才繪製施工圖之理？再由被告被證一所附施工圖，係針對
      全部二期工程各項細部工程之規格、尺寸及材料等詳加規範、說明，非只針對
      平台而來，益證上開施工圖非專為追加平台而製作，若只是追加工作平台及連
      通走道，何必針對全部二期工程各項細部工程之規格、尺寸及材料等詳加規範
      、說明？
（九）退步言，本案雙方已結算完畢，無再論究平台是否為追加工程之實益與必要：
１、本件工程最大爭執即在於平台是否為追加工程，導致雙方遲遲無法結算工程款，
    最後才再證人壬○○斡旋下，於九十年八月卅一日以四百二十萬元達成結算，並
    於會算單上特別載明「以上協商價為C、D、E土木工程及A、B、C、D、E鋼構工程
    尾款（含堆肥舍工程全部付清）」。
２、證人己○○稱：九十年八月左右在德豐牧場的會議室開股東會議，當時有談到工
    程款的問題，被告就請原告他們來會算，我對這方面不熟，是由兩造及廖文煥、
    廖文欽、壬○○等人去談的，他們談時我們出去外面，談完以後我們才進去，然
    後廖文欽告訴我，工程款會算結果為四百二十萬元；廖文欽宣布結算結果時，丁○○有坐在裡面，有提到要分期付款，但我不知道詳情，是當天開支票給付；當
    時被告進來，表示長期以來工程的問題已經解決。證人丙○○亦稱：我所知道的
    情形和己○○相同，他們談時我和陳先生在一起；當時被告進來是表示工程的問
    題都已經解決（以上詳如鈞院九十二年二月十一日筆錄）。證人壬○○亦稱：我
    一直在大陸經商，屢次回來時，徐先生都會找我洽商工程款的問題，我就要求被
    告將工程款結算給徐先生，就是在九十一年二月間農曆過年前，我回來那時剛好
    召開股東會，我就電請徐先生過來結算，當時徐先生開的結算的工程價是四百六
    十二萬，經過協商後是以四百二十萬元為給付；該結算單右側給付日期金額以及
    「雙方商議．．．」以下字都是我寫的，簽名也是我親自簽的；徐先生是有口頭
    告訴我，說有追加的問題，但是第一期工程已經完成，第二期也是照第一期的情
    況來做，都是按圖施工，我有告訴他，口頭這樣說大家都會不清楚，所以當時四
    百二十萬元的結算結果，是指全部的工程；我在簽名時，並未看到這樣的註記（
    指「平台部分未計」等字），如果看到這樣的註記，我就不會寫全部付清；是在
    全部寫完（指會算單），並經確認後，才由雙方簽名（詳如九十二年四月十日）
    ，三人所述相符，由此可證四百二十萬元是全部工程會算結果，且經雙方確認簽
    名，再由被告眾宣布，丁○○在場亦無異議，由此可證全部工程款確已會算完畢
    。
３、丁○○雖稱：我當時有表示是否要將平台的部分一起算進來，壬○○即表示四百
    萬元先算，後來追加的部分以後再算，所以我才會加註後面平台部分未計等字，
    我們結算至四百二十萬後，我就簽名了，下面的三行字，應該是我們就四百二十
    萬元為確定後，他們在商討如何付款時再加註的云云，惟業據被告及證人壬○○
    否認在案，再由系爭會算單上丁○○、壬○○、廖文欽三人簽名位置觀之，顯然
    是「以上協商價為C、D、E土木工程及A、B、C、D、E鋼構工程尾款（含堆肥舍工
    程全部付清）」及其下有關給付方式之約定書寫完後，底下已無簽名空間，三人
    才往上簽在右側空白處，足證當時雙方達成之協議係全部工部尾款為四百二十萬
    ，此所以被告當著丁○○的面向股東宣布長期以來工程的問題已解決，若平台部
    分未計，被告不可能為上開宣布，況被告及壬○○簽名時，並未發現丁○○名下
    有任何附註，否則二人不可能簽名，應係事後添加，惟此部分未經雙方合意，尚
    無礙雙方前此所達成全部工程尾款為四百二十萬元之協議。
４、原告雖以該會算單上所列請款項目並無平台乙項，主張該結算款不包括平台云云
    ，惟查，該等請款項目係丁○○事先書寫，原告復主張雙方係根據該等項目進行
    協商，平台既為主要爭議，豈有一開始即不列入協商項目之理？況原告九十二年
    十二月二十五日辯論意旨（二）狀第二頁第八行自承：「原告指派丁○○前往結
    算，將原案與本件追加之平台明細列表交付壬○○，並提及應併將追加之平台部
    分結算」，證明當日之協商包括平台部分。上開會算單上之請款項目並非全部以
    各細項工程名目提列，主要是以材料類別編列，而平台係由角鐵及百葉窗等材料
    組合而成，就此原告亦承認上開會算單所列百葉窗即屬平台工程，足見平台是按
    材料別編在個別材料項下。
（九）再退步言，原告主張追加工程款為二百零四萬三千六百八十六元，除與丁○○
      依據現場測量所計算包括第一期追加平台在內之全部追加工程總價不到三十萬
      元，二者顯不相符外，其原證十二各細項工程之寸尺亦與其所提現場測量圖不
      符，其各項單價亦均過高，復無任何證據可茲佐證，自難信為真正。
（十）再退萬步言，系爭工程尚未施作且有瑕疵，經被告定期催告後，原告及丁○○
      均不置理，已如前述，被告自得主張同時履行之抗辯，拒絕給付追加工程款。
四、退萬步言，系爭工程尚未施作且有瑕疵，經被告定期催告後，原告及丁○○均不
    置理，是被告亦得依民法第四百九十四條、第四百九十五條第一項規定，主張減
    少報酬及損害賠償，有關未施作及有瑕疵部分，經詢價約需壹佰餘萬元，其因廠
    房未完工，致被告向國外訂購之機器無法進貨，已付訂金約參佰萬元遭沒收，並
    因而致廠房無法如期開始營運謀利，而受有所失利益之損害，被告自得主張以上
    開金額與本件原告主張之金額為抵銷，且因被告得主張之金額遠逾原告主張之金
    額，被告無庸再為給付。
、證據：提出施工圖四件、存證信函各一件、掛號郵件受領回執、測量圖及估價單
          各二件，並聲請訊問證人壬○○、己○○、丙○○、庚○○。
    理　　由
一、原告起訴主張兩造於八十九年十月間以口頭約定，由原告承攬被告之「德豐牧場
    －雞蛋舍新建工程」第二期工程即系爭第二期工程。嗣原告即依約施作，至九十
    年八月間完成。兩造爰於同年月三十日，就原告已施作之Ｃ、Ｄ、Ｅ（即系爭設
    計圖面Ｃ、Ｂ、Ａ）土木工程及Ａ、Ｂ（即第一期工程之二棟）、Ｃ、Ｄ、Ｅ鋼
    構工程部分之計價問題達成協議（平台部分之工程款未計），其總額為四百二十
    萬元，由被告簽發支票，按月給付原告七十萬元，但保留其中之七十萬元，俟九
    十一年二月底，全部工程驗收後再給付。而於系爭第二期工程施作期間，因被告
    另參觀他人設於宜蘭縣蘇澳鎮馬賽地區之雞舍，認為便利雞舍運作，乃要求追加
    Ｃ、Ｄ、Ｅ棟連通走道平台工程，其工程款計二百零四萬三千六百八十六元。然
    嗣原告已依約完成全部工程，並經被告全部驗收完畢，將工作物交付被告使用，
    被告仍拒絕給付前開保留款及追加工程款，經向本院聲請調解，亦未獲清償。爰
    依兩造之承攬契約，起訴請求被告給付二百七十四萬三千六百八十六元，及自九
    十一年八月五日調解不成立起至清償日止按法定利率計算之遲延利息。被告則否
    認原告間就系爭第二期工程有承攬關係存在。又原告所謂平台連接通道部分，本
    即屬於主體工程之一部，並非事後追加。再者兩造已就系爭第二期工程款之爭議
    會算後達成協議，確認被告須付原告四百二十萬元，另保留七十萬元待原告完工
    後始為給付。然原告所施作之系爭第二期迄未完工，且有多項瑕疵未修補，尚未
    經被告驗收，被告自得拒絕給付七十萬元之保留款等語，資為抗辯。
二、本件原告主張兩造於八十九年十月間以口頭約定，由原告承攬被告之系爭第二期
    工程等情，為被告所否認，並稱是與證人丁○○（嗣經原告於九十二年十一月十
    八日委任為訴訟代理人）個人之契約關係等語。然原告主張當時丁○○是原告之
    負責人，並提出為被告所不爭執為真正之原告變更登記事項卡及董事、監察人名
    單各一件為證。另據證人丁○○於九十一年十二月二十六日言詞辯論期日證稱：
    「（原告訴訟代理人問：被告是在何處談系爭工程）有在我公司談，也有在他那
    裡談過，被告知道我是得協（指原告）的負責人。」，證人壬○○（被告之表哥
    ，亦為被告之合夥人）於九十二年四月十日言詞辯論期日亦到場證稱：「我是德
    豐牧場股東之一。我們總共建五棟，因為先前二棟（即第一期工程Ａ、Ｂ二棟）
    是找徐（讚宗）先生做的，所以後面三棟也是找徐先生。」、「（法官問：丁○○有無說明他是代表何公司）我與丁○○相識多年，知道他是得協的人。」等語
    。另參之被告所提出之自認為原告於八十九年十月十四日繪製之施工圖（即被證
    四），已載明「施工單位：得協企業股份有限公司」、「客戶：德豐牧場」、「
    工程名稱：雞舍新建工程」、「工程地點：三星」等語，足認被告之系爭第二期
    工程，確為原告所承攬。是被告所為原告非系爭第二期工程承攬人之抗辯，為不
    可採，應認原告此部分之主張為真實。
三、原告主張兩造於九十年八月三十日曾就系爭第二期工程之未結算工程款會算完成
    為四百六十二萬元，原告同意被告以四百二十萬元，分六期每期七十萬元給付，
    其中尾款部分七十萬元（原應於九十一年二月底給付）待全部完工驗收後支付等
    情，並提出之會算單一件為證，被告就該會算單之內容，除丁○○所加載之「平
    台部分未計」部分有爭執外，餘均不爭執為真正，上開事實自足認定為真實。而
    按報酬應於工作交付時給付之，無須交付者，應於工作完成時給付之。民法第五
    百零五條第一項定有明文。本件原告固主張其已完成Ａ、Ｂ（第一期工程）及系
    爭第二期工程之Ｃ棟部分亦已完成交付被告使用，Ｄ、Ｅ棟建物亦均已完工，僅
    因被告未使用而閒置中等語，然為被告所否認，並抗辯稱全部工程（含Ｃ、Ｄ、
    Ｅ棟）鋼骨焊接處（包括主體結構鋼骨、後方遮雨棚支撐鋼骨及Ｃ、Ｄ、Ｅ棟百
    葉窗鋼架等）均未補漆，現已嚴重生銹。Ｃ、Ｄ棟間及Ｄ、Ｅ棟間之蛋帶輸送溝
    槽未按裝採光罩。Ｅ棟左側後方二樓平台未完工（鋼骨螺絲未鎖緊、地板未按裝
    擴張網、四周未架設欄杆）等語。而經本院於九十二年三月七日至現場履勘時，
    證人丁○○證稱：「．．．原設計在蛋溝上應作蓋子，為二十釐米的鐵板，但業
    主（即被告）要求變更為採光罩，但因這部分成本較高，而原來的約定和第一期
    工程相同，是因輸送帶未安裝，所以才未做，此部分只要被告作好輸送帶，原告
    即可施作。」、「鋼骨焊接處生銹部分，依原告的施工方式，會先將生銹部分刮
    除，再上漆，此部分是可以補正的。」、「Ｅ棟左側後方平台，是因業主多次要
    求變更，一直沒有達成最後決定，所以未完成，至於後方已安裝擴張網，未安裝
    欄杆部分，是要配合業主安裝電扇，所以未完成。」等語，有勘驗筆錄可參，其
    所指各項瑕疵或未完成部分並均有相片可稽（詳該勘驗筆錄相片編號八至十九）
    。就此原告並不否認該等未施作部分及有應補正瑕疵之存在，惟陳稱該等瑕疵均
    係因可歸責於被告之事由，被告不得以此為抗辯等語。惟按「工作需定作人之行
    為始能完成者，而定作人不為其行為時，承攬人得定相當期限，催告定作人為之
    。」「定作人不於前項期限內為其行為者，承攬人得解除契約，並得請求賠償因
    契約解除而生之損害。」為民法第五百零七條第一、二項所明定。本件被告抗辯
    鋼骨焊接處生銹部分，原告本得自行補正；而蛋溝上未安置採光罩、Ｅ棟後方未
    安裝平台、擴張網及欄杆等部分，縱使須被告配合始能完成，原告亦僅得依前述
    民法第五百零七條第一項之規定催告被告為之，如被告不為之，再依同法條第二
    項之規定行使解約權及請求損害賠償，尚非可逕主張工作已完成並經被告驗收，
    而請求被告應給付保留款七十萬元。是被告此項抗辯，核屬可採，原告此部分之
    請求，為無理由，應予駁回。
四、關於兩造就Ｃ、Ｄ、Ｅ平台連通走道部分，是否為原兩造承攬契約範圍外之追加
    ：
（一）本件原告主張兩造於九十年八月三十日結算系爭工程款時，所議定被告應給付
      之工程款四百二十萬元，不包括原告所主張之平台連接通道之追加工程部分，
      故於會算單上經證人丁○○另載：「平台部分未計」等情，固據證人丁○○於
      九十一年十二月二十六日言詞辯論期日證稱：「（會算單上）結算的約定是就
      ＡＢＣＤＥ工程，所以一期、二期工程已經結算完畢，但不包括平台的部分，
      因為平台的部分，是後來才追加的。證物一的部分，我是寫從一到十五項的名
      稱及金額，以下就不是我寫的，依照筆跡應該是壬○○所書寫，關於『以上協
      商價‧‧‧』一行，是簽名後才寫上去的，當時我並沒有注意到。當時是寫到
      四百二十萬元，就簽名了，後來為了約定給付的方式，才加上其後之記載。關
      於『以上協商價‧‧‧』一行之約定，應該是代表主體工程，而平台是屬於附
      屬的工程。」等語，然證人壬○○於九十二年四月十日言詞辯論期日證稱：「
      我是德豐牧場股東之一．．．．．。我一直在大陸經商，屢次回來時，徐（讚
      宗）先生都會找我洽商工程款的問題，我就要求被告將工程款結算給付給徐先
      生，．．．我回來那時剛好召開股東會，我就電請徐先生過來結算，當時徐先
      生開的結算的工程價是四百六十二萬，經過協商後是以四百二十萬元為給付。
      」、「（法官提示原證一會算單問：何部分為你所寫？）該結算單右側給付日
      期及金額以及『雙方商議‧‧‧』以下字都是我寫的，簽名也是我親自簽的。
      」、「（法官問：該計算結果是否將部分工程如平台部分包括在內？有無追加
      情形？）徐先生是有口頭告訴我，說有追加的問題，但是第一期工程已經完成
      ，第二期也是照第一期的情況來做，都是按圖施工，我有告訴他，口頭這樣說
      大家都會不清楚，所以當時四百二十萬元的結算結果，是指全部的工程。」、
      「（法官問：『結（會）算單上平台部分未計』所指意義為何？）我在簽名時
      ，並未看到這樣的註記，如果看到這樣的註記，我就不會寫全部付清。」、「
      （被告訴訟代理人問：是否在全部的會算並確認後才簽名？）是在全部寫完，
      並經確認後，才由雙方簽名。」、「（被告訴訟代理人問：本來是結算四百六
      十二萬，是否經丁○○同意以四百二十萬元給付才簽名？）是，我並加註確認
      二字。」、「這單子（會算單）只有一張，我簽了以後就離開，我不知道是否
      為徐先生拿走，或者是有拿去影印」等語，而此一結算經過，並為當日亦到庭
      之證人丁○○所是認。雖證人丁○○另稱：「當時我有提到平台部分是否要一
      起來算，劉先生及廖先生都有表示，現在資金比較吃緊，所以先就第一期及第
      二期原案部分作結算，原先我們與被告的約定是按圖來做，第一期的平台也是
      追加的，現在所爭執的部分，是有關Ｃ、Ｄ、Ｅ連通走道部分，是後來才加進
      來的。這部分原告與被告應該知道，因為結算單上並沒有列到這部分，所以有
      言明這部分再算。結算單上我是第一個簽名，因為看到結算結果，沒有將平台
      列入，所以才註記該部分未計，後來才交由證人與被告簽名。」等語，與證人
      壬○○之證詞相較，就會算單上壬○○所記載之「以上協商價為Ｃ、Ｄ、Ｅ土
      木工程及Ａ、Ｂ、Ｃ、Ｄ、Ｅ鋼构（構）工程尾款（含堆肥舍工程）全部付清
      」，及丁○○所記載之「平台部分未計」等文字之先後順序，有所不同。然壬○○與被告為表兄弟關係，並為德豐牧場之合夥股東；丁○○現仍受雇於原告
      ，於系爭工程款訂約及會算時並均代表原告為之，於本件訴訟進行中復經被告
      委任為訴訟代理人，二人對本件訴訟之結果均屬利害相關。然則證人丁○○對
      於證人壬○○就兩造會算過程之陳述既無意見，則依壬○○所證會算單上右側
      給付日期及金額以及「雙方商議‧‧‧」以下文字都是伊書寫，伊簽名時並未
      見「平台部分未計」之記載，及伊簽名後即離去等語，應堪採信。是依此可認
      證人壬○○於系爭會算單上簽名時，「平台部分未計」之記載，並未經加註其
      上。而依系爭會算單所載：「方商議：420万（確認）」、「以上協商價為
      Ｃ、Ｄ、Ｅ土木工程及Ａ、Ｂ、Ｃ、Ｄ、Ｅ鋼构（構）工程尾款（含堆肥舍工
      程）全部付清」等語，此一會算之結果，亦經證人己○○、丙○○（被告之合
      夥人）均到場證稱被告於當日會算後曾當證人丁○○之面告知他們會算結果，
      並表示長期以來工程的問題已經解決等語，足認證人丁○○於代表原告與被告
      等簽立系爭會算單時，應已確定被告尚應給付原告包括系爭第二期工程之工程
      款，已依兩造商議為四百二十萬元，而所載「平台部分未計」係經證人丁○○
      事後另行加註，應可認定。否則於被告當面告知其他合夥人工程款之問題已解
      決之時，證人丁○○當會對平台部分為保留之表示。故此一「平台部分未計」
      之記載，顯不足以證明兩造於會算時，已將之排除在該次會算範圍之列，而為
      另行追加之工程。另被告雖於九十一年十二月二十六日言詞辯論期日時陳稱：
      沒有刪除「平台部分未計」是渠等之疏忽，然亦陳稱係因為渠等認為已經結算
      清楚，已無爭執，方未予刪除等語。是亦難認被告前開因疏忽未刪除該記載之
      陳述，即遽為不利被告之認定。
（二）原告主張系爭第二期工程之平台連接通道等部分之追加工程，係被告在第一期
      工程（Ａ、Ｂ棟）施工完成後，因參觀他人之雞舍設施，認為為便利雞舍運作
      ，而追加原第一期工程所無之平台連接通道等部分，並提出工程估價單一份、
      八十九年十月工程合約書（原告提出，但被告未簽署）、實際施作完成之平台
      等工程略圖、第二期平台工程實測之配置平面圖及平台尺寸示意立面圖、追加
      平台工程之單價分析表（估價單）各一件為證。惟按當事人主張有利於己之事
      實者，就其事實有舉證之責任。民法第二百七十七條定有明文。本件原告既主
      張系爭第二期工程之平台連接通道等工程，係原主體工程外之追加工程，且非
      兩造九十年八月三十日會算範圍之列，自應就此部分有利於己之事實舉證以實
      其說。查上開證據資料，均為原告單方面所製作，所標示之追加平台等工程部
      分亦係原告自行標示，被告既否認該等資料之真正，原告自應舉證以實其說。
      就此原告聲請本院向宜蘭縣三星鄉公所調閱系爭工程原始設計圖、變更設計圖
      及竣工圖，並請求本院履勘現場。經本院勘驗結果，系爭第二期工程關於平台
      連接通道部分之設計，固為第一期工程（即Ａ、Ｂ棟）所無（詳如原告所提照
      片三幀及本院二次勘驗筆錄及所附照片），然此並不足推論該等部分為系爭第
      二期工程之追加工程。再者，據證人即系爭第二期工程之設計師庚○○到庭結
      證稱：「（系爭第二期工程）是被告要蓋雞舍請我們設計並聲（申）請執照，
      第一期也是我們設計的，二期是後面三棟也是我們設計繪圖由原告承造，期間
      有變更過一次，因為後面二棟長度若依原設計圖施作會碰到山壁，所以將該二
      棟後面的部分面積減少，另外在旁邊蓋一棟補足面積。（法官提示三星鄉公所
      檢附之設計圖及原證七、八號【附於另卷附圖】問：）此參份設計圖是否為證
      人所繪製？其先後次序為何？這參份圖都是我畫的，三星鄉公所函覆的圖是最
      原始的設計圖，原證七是第二份，第三份圖（即原證八圖）主要是依據第二份
      圖加上連通平台及維修走道的部分．．．」、「（法官問：當時為何會再製作
      第三份圖？）我記得當時有經過我們設計單位、原告施工單位及業主三方面會
      商，要依第二份圖施作，並約定要預留設施平台的螺絲孔，當時並沒有變更設
      計的情形。」等語（九十二年十一月十八日言詞辯論筆錄）。而查，證人庚○○所稱之第三份圖，經與被告所提被證一之施工圖（附於證物袋內）相核結果
      ，其繪圖者均為證人庚○○，日期均標示為「89.08」，業號均標示為「 89-
      0811C」，足認二者實為同一，且被證一之施工圖亦經原告自認係最後定案之
      施工圖（九十二年七月十五日言詞辯論期日筆錄）。查前開原證八圖及被證二
      施工圖，其繪製之日期標示為八十九年八月，早於原告所主張兩造就系爭第二
      期工程成立承攬契約之八十九年十月。而依前開二圖所示，均已標示第二期工
      程Ｃ、Ｄ、Ｅ工作平台及連接通道部分，而此又與原告自行標示之實際施作完
      成之第二期平台工程配置平面圖（即原證十、十一）之標示相符，足認兩造於
      八十九年十月間就系爭第二期工程之承攬契約達成意思表示合致時，已有該圖
      可據為確定施工範圍及估算承攬價金，當不致再於事後再對該平台連接通道部
      分有為任何追加之合意。是原告主張被告應給付二百零四萬三千六百八十六元
      追加工程款部分，亦無理由。
五、綜右所論，原告依兩造承攬契約之法律關係，請求被告給付工程保留款七十萬元
    ，及追加工程款二百零四萬三千六百八十六元，合計二百七十萬萬三千六百八十
    六元，及自調解不成立之日起至清償日止之法定遲延利息，為無理由，應予駁回
    。另被告雖陳明願供擔保請准免為假執行之宣告，然原告並未聲請就其勝訴部分
    聲請為假執行宣告，且本院亦判決駁回原告之訴，則被告聲請免為假執行宣告，
    即無必要，附此敘明。
六、本件事證已臻明確，兩造所為其餘攻擊防禦方法及舉證，經審酌後認均與結論不
    生影響，爰不一一論列，併予敘明。
七、結論：原告之訴為無理由，依民事訴訟法第七十八條判決如主文。
中　　　華　　　民　　　國　　九十三　　年　　　四　　　月　　　六　　　日
                                臺灣宜蘭地方法院民事庭
~B法      官　張軒豪
右為正本係照原本作成
如對本判決上訴，須於判決送達後廿日內向本院提出上訴狀
中　　　華　　　民　　　國　　九十三　　年　　　四　　　月　　　二　　　日
~B法院書記官　廖穎穗
